臺灣士林地方法院民事判決　　　　　　　93年度訴字第1128號
原　　　告　美商花旗銀行股份有限公司
法定代理人　丁○○
訴訟代理人　己○○
　　　　　　庚○○
　　　　　　　　　　送達代收.
被　　　告　甲○○
　　　　　　乙○○
上　二　人
訴訟代理人　簡啟煜　律師
上列當事人間撤銷債權物權行為事件，本院於民國94年8 月2 日
言詞辯論終結，判決如下：
    主  文
原告之訴駁回。
訴訟費用由原告負擔。
    事實及理由
一、原告主張：訴外人朱吳金於民國84年11月6 日邀同其夫被
    告甲○○為連帶保證人向原告借款新台幣（下同）6,300,00
    0 元，朱吳金僅繳息至91年12月1 日，原告於92年4 月18
    日聲請台灣台中地方法院拍賣朱吳金之不動產，經分配後
    尚餘1,766,419 元未受清償，被告甲○○應負連帶清償之責
    。詎被告甲○○為逃避原告之追索，竟於91年4 月15日將其
    所有坐落台北市○○區○○段2 小段410-2 地段土地（應有
    部分20140 分之291）及 其上建物門牌台北市士林區○○○
    路93巷2 弄13號5 樓房屋（下稱系爭房地），以買賣為原因
    登記為其子被告乙○○所有。惟被告乙○○係被告甲○○之
    子，被告甲○○之過戶行為形式上雖登記為買賣，實係贈與
    。且被告甲○○就系爭房地所為之贈與行為已害及原告之債
    權。原告爰本於民法第244 條第1 項聲請撤銷被告甲○○與
    被告乙○○於91年2 月6 日就系爭房地所為之債權行為，及
    於91年4 月15日所為之移轉所有權之物權行為，並本於民法
    第24 4條第4 項請求被告乙○○塗銷系爭房地之所有權移轉
    登記等語。並聲明：(一)被告甲○○與被告乙○○於91年2 月
    6 日就系爭房地所為之債權行為，及於91年4 月15日所為之
    移轉所有權之物權行為，應予撤銷。(二)被告乙○○應塗銷系
    爭房地之所有權移轉登記。
二、被告則以：被告甲○○於91年2 月6 日以市價5,000,000 元
    將系爭房地出售予被告乙○○，被告間之買賣行為係有償行
　　為，非無償行為，且有利於債權人。又原告之撤銷權已逾民
  　法第245 條之一年除斥期間等語資為抗辯。並聲明：原告之
    訴駁回。
三、兩造不爭執之事實：
  (一)朱吳金於84年11月6 日邀同被告甲○○為連帶保證人向原
    告借款6,300,000 元，朱吳金僅繳息至91年12月1 日，原
    告於92年4 月18日聲請台灣台中地方法院拍賣朱吳金之不
    動產，經分配後尚餘1,766,419 元未受清償。
  (二)系爭房地原為被告甲○○所有，於91年4 月15日以買賣為原
    因登記為被告乙○○所有。
  (三)被告乙○○與被告甲○○於91年2 月6 日簽訂之「不動產買
    賣契約書」記載：「二、付款條件：甲方應依下列規定給付
    價款，否則以違約論處。(一)第一期款：本約簽訂之同時，甲
    方應給付乙方簽約金（如已收定金者，包括該定金）新台幣
    參拾萬元，乙方並已親收足訖（不另立收據）。(二)第二期款
    ：雙方約定本年三月五日本買賣土地增值稅，房屋契稅下達
    ，甲方再付給乙方新台幣壹佰貳拾萬元正。(三)第三期款：即
    尾款新台幣參佰伍拾萬元正由甲方承接乙方原向國泰人壽保
    險股份有限公司貸款之金額，並於本買賣契約簽訂後由甲方
    開始繳付利息，及辦理債務人變更登記，至此始完成全部之
    買賣手續。」。
  (四)朱吳金係被告甲○○之配偶，被告乙○○係被告甲○○之
    子。
  (五)被告乙○○於91年2 月6 日自其於戊○○○○○○○○○之
    帳戶匯款300,000 元至被告甲○○於台北銀行士林分行之帳
    戶內。
  (六)被告乙○○於91年3 月4 日匯款1,200,000 元至被告甲○○
    於台北銀行士林分行之帳戶內。
  (七)被告甲○○以系爭房地向國泰人壽保險股份有限公司設定抵
    押辦理貸款，於91年2 月6 日之未償還本金餘額為3,500,00
    0 元，並於91年5 月3 日將清償金額3,553,958 元電匯入國
    泰人壽保險股份有限公司於匯通銀行營業部開立之專戶。被
    告甲○○從未向國泰人壽保險股份有限公司辦理債務人變更
    為被告乙○○。被告乙○○於91年4 月26日以系爭房地向台
    北銀行設定抵押於91年5 月2 日貸款3,500,000 元，於同日
    轉支3,554,008 元至上揭專戶。
四、得心證之理由：
  　按「債務人所為之無償行為，有害及債權者，債權人得聲請
　　法院撤銷之。」、「債權人依第一項或第二項之規定聲請法
　  院撤銷時，得並聲請命受益人或轉得人回復原狀。但轉得人
    於轉得時不知有撤銷原因者，不在此限。」民法第244條第1
    項、第4 項定有明文。本件朱吳金於84年11月6 日邀同被
    告甲○○為連帶保證人向原告借款6,300,000 元，朱吳金
    僅繳息至91年12月1 日，原告於92年4 月18日聲請台灣台中
    地方法院拍賣朱吳金之不動產，經分配後尚餘1,766,419
    元未受清償。而系爭房地原為被告甲○○所有，於91年4 月
    15日以買賣為原因登記為被告乙○○所有之事實，為兩造所
    不爭執。是兩造先決爭點應在於：被告甲○○與被告乙○○
    於91年2 月6 日就系爭房地所為之債權行為，及於91年4 月
    15日所為之移轉所有權之物權行為是否為無償行為？經查：
  　(一)被告乙○○與被告甲○○曾於91年2 月6 日簽訂不動產買
    　賣契約書，記載：「二、付款條件：甲方（按：即被告乙
      ○○）應依下列規定給付價款，否則以違約論處。(一)第一
      期款：本約簽訂之同時，甲方應給付乙方（按：即被告甲
      ○○）簽約金（如已收定金者，包括該定金）新台幣參拾
      萬元，乙方並已親收足訖（不另立收據）。(二)第二期款：
      雙方約定本年三月五日本買賣土地增值稅，房屋契稅下達
      ，甲方再付給乙方新台幣壹佰貳拾萬元正。(三)第三期款：
      即尾款新台幣參佰伍拾萬元正由甲方承接乙方原向國泰人
      壽保險股份有限公司貸款之金額，並於本買賣契約簽訂後
      由甲方開始繳付利息，及辦理債務人變更登記，至此始完
      成全部之買賣手續。」等語，有不動產買賣契約書乙件在
      卷可稽（見本院卷第36至39頁）。
  　(二)被告乙○○於91年2 月6 日自其於戊○○○○○○○○○
    　之帳戶匯款300,000 元至被告甲○○於台北銀行士林分行
      之帳戶內。又被告乙○○於91年3 月4 日匯款1,200,000
      元至被告甲○○於台北銀行士林分行之帳戶內之事實，為
    　兩造所不爭執。則被告主張買賣價金第1 、2 期款係以匯
      款給付乙節，堪信為真正。
  　(三)被告甲○○以系爭房地向國泰人壽保險股份有限公司設定
    　抵押辦理貸款，於91年2 月6 日之未償還本金餘額為3,50
      0,000 元，被告甲○○並未向國泰人壽保險股份有限公司
      辦理債務人變更為被告乙○○之事實，固為被告所不否認
      。惟被告乙○○於系爭房地過戶後，另於91年4 月26日以
      系爭房地向台北銀行設定抵押於91年5 月2 日貸款3,500,
      000 元，於同日轉支3,554,008 元至國泰人壽保險股份有
      限公司於匯通銀行營業部開立之清償貸款專戶內之事實，
      為兩造所不爭執。是被告乙○○給付買賣價金第3 期款之
      方式雖與買賣契約所載之付款方式不同，惟仍屬買賣交易
      之正常變通方式，尚難據此認定被告間之買賣係屬虛偽。
      則被告主張買賣價金第3 期款亦已給付乙節，應屬可信。
  　(四)本院隨機選任現代地政不動產估價師事務所鑑定系爭房地
    　於91年2 月6 日年之市價，經該所鑑定結果，系爭房屋於
      91年間之市場價格，推估為4,805,176 元，有該所估價報
      告書乙份（外放）可考。又證人即永吉葬儀社負責人林宗
      文斌提出之86年6 月5 日台北市政府社會局火葬許可證影
      本內，確有記載被告甲○○之父朱戌亮於86年6 月4 日在
      系爭房屋縊斃（見本院卷第141 頁）。是被告甲○○出售
      系爭房地予被告乙○○之價格5,000,000 元，應合乎當時
      之市價，並未偏低。
  　(五)遺產及贈與稅法第5 條第6 項固規定：「二親等以內親屬
    　間之買賣，以贈與論」。惟此僅屬稅捐之核課規定，並不
      影響買賣契約之認定，原告尚有誤會。
　　綜上所述，被告間既簽訂有書面買賣契約，且確有依約付清
  　買賣價金，而房地之售價復屬相當，自難單憑被告間係父子
    關係，即謂被告間之買賣實係贈與。是原告主張被告甲○○
    與被告乙○○於91年2 月6 日就系爭房地所為之債權行為，
    及於91年4 月15日所為之移轉所有權之物權行為皆屬無償行
    為，尚難採信。從而，原告本於民法第244 條第1 項聲請撤
　　銷被告甲○○與被告乙○○於91年2 月6 日就系爭房地所為
  　之債權行為，及於91年4 月15日所為之移轉所有權之物權行
    為，並本於民法第244 條第4 項請求被告乙○○塗銷系爭房
    地之所有權移轉登記，皆為無理由，應予駁回。
五、訴訟費用負擔之依據：民事訴訟法第78條。
中　　華　　民　　國　　94　　年　　8 　　月　　16　　日
                  民事第一庭  法  官  楊智勝
以上正本證明與原本無異。
如對本判決上訴須於判決送達後20日內向本院提出上訴狀。
中　　華　　民　　國　　94　　年　　8 　　月　　19　　日
                              書記官  黃王雅寬
